臺灣高等法院刑事判決　　　　　　　　 94年度上易字第361號
上　訴　人
即　被　告　甲○○
選任辯護人　徐志明律師
上列上訴人因侵占案件，不服臺灣臺北地方法院93年度易字第
1334號，中華民國94年1月31日第一審判決（起訴案號：臺灣臺
北地方法院檢察署93年度偵字第10406號），提起上訴，本院判
決如下：
    主  文
原判決撤銷。
甲○○連續意圖為自己不法之所有，而侵占對於業務上所持有之
物，處有期徒刑陸月，如易科罰金，以百元折算壹日。
    事  實
一、甲○○於民國八十九年七月二十一日起至九十一年十月三十
    一日止，受僱於松新股份有限公司（下稱松新公司，設於台
    北縣深坑鄉○○路○段六十九號）深坑營業所，擔任區域預
    售員一職，負責飲料銷售及收取貨款等工作，為從事業務之
    人。詎其於任職期間內，意基於意圖為自己不法所有之概括
    犯意，於九十一年七月起至同年十月間某日止，連續在上址
    利用其職務上之機會，將附表所示向代表松新公司向客戶收
    取之飲料貨款，合計新台幣（下同）二百零二萬六千二百十
    三元占為己有，足以生損害於松新公司。嗣經松新公司察覺
    始報警查獲。
二、案經松新公司訴請臺北市政府警察局文山第二分局報請臺灣
    臺北地方法院檢察署檢察官偵查起訴。
    理  由
一、訊據上訴人即被告對於上開事實固不否認，惟辯稱：伊是為
    業績，並未將判決附表之款項變為已有，伊無不法所有之意
    圖云云，被告之選任辯護人亦稱，被告應構成背信罪，不構
    成業務侵占等情。惟查：上開事實業經告訴人公司指訴明確
    ，且有被告所簽立之分期清償切結書影本及被告陸續償還侵
    占金額明細表、松新公司內部簽呈、以林誠一為發票人之支
    票影本及退票理由單影本各七紙、松新公司就萬豐加油站之
    應收帳款請款單影本一份、松新公司送貨單影本一０五份等
    為憑。又被告於警詢、偵查、原審及本院審理時均自白將附
    表所示貨款用為給付其個人為爭取業績而高價低賣飲料所造
    成的差額損失等情，然而，被告於原審亦自承降價求售的差
    額損失應由其個人負責等語在卷（見原審卷六三頁背面），
    顯見被告明知上開差額損失係其個人應清償之債務。被告身
    為告訴人銷售飲料、收取貨款之預售員，竟趁其持有如附表
    所示貨款之機會，未經告訴人同意，擅自挪用上開貨款以填
    補其個人為爭取業績而高價低賣所造成的差額損失，顯係變
    易持有為所有之意思，已生損害於告訴人，是被告所為，顯
    有為自己不法所有之意圖，所辯顯係卸責之詞，不足採信，
    事證明確，被告上開犯行應堪認定。
二、查被告在告訴人公司深坑營業所，擔任區域預售員一職，負
    責飲料銷售及收取貨款等工作，為從事業務之人，業經被告
    自承，核與告訴人所述之情形相符，核被告所為，係犯刑法
    第三百三十六條第二項之業務侵占罪。被告先後多次犯行，
    時間緊接，所犯構成要件亦復相同，顯係基於概括之犯意反
    覆而為，為連續犯，應依刑法第五十六條之規定，論以一罪
    。被告之選任辯護人雖辯稱：被告應僅構成背信，不構成業
    務侵占罪云云，惟背信罪為財產犯罪之一般類型，而業務侵
    占罪則是財產犯罪之特別類型，行為人如構成業務侵占罪時
    ，當然亦構成背信罪責，惟依法應先適用特別規定之業務侵
    占罪，茲被告將為公司持有之貨款之一部分，用以抵充低價
    銷貨而應由自己支付之差價，其有不法所有之意圖甚明，且
    其將持有公司之款項變易為自己之財物甚明，依法自應構成
    刑法之業務侵占罪責，被告之選任辯護人所辯難認有理由。
三、原審就被告論罪科刑，固非無見，惟查，被告於原審判決後
    之九十四年五月二十七日，已經與告訴人公司達成和解，此
    有和解書一紙在卷可憑，原審未及審酌尚有未當，被告上訴
    指稱原審量刑過重，非無理由，爰由本院撤銷原判決予以改
    判。爰審酌被告為爭取業績而起意挪用公款，以抵充其低價
    銷貨之損失，侵占金額不少，惟其侵占之緣由係為業績，惡
    性較輕，事後已經與告訴人公司達成和解，暨其犯罪後態度
    等一切情狀，量處有期徒刑六月，並諭知易科罰金之折算標
    準。
據上論斷，應依刑事訴訟法第三百六十九條第一項前段、第三百
六十四條、第二百九十九條第一項前段，刑法第五十六條、第三
百三十六條第二項、第四十一條第一項前段、罰金罰鍰提高標準
條例第一條前段、第二條，判決如主文。
本案經檢察官周誠南到庭執行職務。
中　　華　　民　　國　　94　　年　　7 　　月　　20　　日
　　　　　　　　　刑事第七庭審判長法　官  蔡秀雄
　　　　　　　　　　　　　　　　  法　官  林明俊
　　　　　　　　　　　　　　　　  法　官  周占春
以上正本證明與原本無異。
不得上訴。
                                  書記官  葉金發
中　　華　　民　　國　　94　　年　　7 　　月　　20　　日
附錄：本案論罪科刑法條全文
第336條第2項
對於業務上所持有之物，犯前條第一項之罪者，處六月以上五年
以下有期徒刑，得併科三千元以下罰金。
